【裁判字號】    98,交抗,828
【裁判日期】    981127
【裁判案由】    聲明異議
【裁判全文】
臺灣高等法院高雄分院刑事裁定         98年度交抗字第828號
抗  告  人
即受處分人  甲○○
上列抗告人因違反道路交通管理處罰條例聲明異議案件，不服臺
灣高雄地方法院中華民國98年11月5 日裁定（98年度交聲字第25
24號），提起抗告，本院裁定如下：
    主    文
抗告駁回。
    理    由
一、本件抗告意旨略以：抗告人於民國98年8 月22日21時駕車經
    高雄縣警察局仁武分局警員攔檢時，抗告人有配合停車檢查
    ，並無觸犯警察職權行使法之危害行為，亦無以喝水等沖淡
    酒精濃度之行為，只因不善口語表達，緊張地等待友人到來
    ，致使警員誤認抗告人拒絕酒測；抗告人身為原住民，很難
    另謀出路，請求撤銷原裁定，使抗告人有更生之機會云云。
二、原裁定以：(一)按汽車駕駛人拒絕接受酒精濃度測試之檢定者
    ，處6 萬元罰鍰，並當場移置保管其車輛及吊銷其駕駛執照
    ，道路交通管理處罰條例第35條第1 項第4 項前段定有明文
    。該項之所以規定「拒絕酒精濃度測試之檢定」除應課予罰
    鍰6 萬元外，並應當場移置保管該汽車及吊銷該駕駛執照，
    較諸同條第1 項規定酒後駕車之處罰更為嚴厲，目的在於不
    使拒絕酒精濃度測試檢定之駕駛人反而獲得寬典，否則無異
    鼓勵駕駛人拒絕接受測試，再衡以處罰之基礎，係因人體內
    酒精含量，自開始飲酒時隨飲酒量漸漸累積增加，而於完成
    飲酒時，體內酒精含量達到最高，隨後即依代謝率逐漸代謝
    ；基此，倘駕駛人遭員警攔停後，積極拒絕接受酒精測試或
    消極推諉拖延，致其體內酒精濃度因時間經過而逐漸代謝降
    低，對於其他立即配合測試之駕駛人顯有不公，且亦明顯有
    礙警員職務之順利進行。是駕駛人經警告知酒精濃度測試標
    準及流程後，仍以積極行為表示拒絕或以消極不配合方式排
    斥酒測，均屬「拒絕接受酒精濃度測試」，而應依前開規定
    處罰。次按道路交通管理處罰條例第68條已於94年12月14日
    經總統公布修正條文，於95年3 月1 日施行，修正前條文規
    定：「汽車駕駛人，因違反本條例及道路交通安全規則之規
    定，受吊扣或吊銷駕駛執照處分時，吊扣或吊銷其持有各級
    車類之駕駛執照」，修正施行後之條文業已刪除「吊扣或」
    ，修正後規定：「汽車駕駛人，因違反本條例及道路交通安
    全規則之規定，受吊銷駕駛執照處分時，吊銷其持有各級車
    類之駕駛執照」，其提案修正理由：「原條文將違法或違規
    駕駛人所持有各級車類之駕駛執照一併吊扣，失之過酷，影
    響人民工作及生活過鉅」（詳立法院公報第94卷第70期第13
    6 頁至第138 頁之院會紀錄暨修正道路交通管理處罰條例第
    68條之立法理由）。依修正後道路交通管理處罰條例第68條
    之規定，汽車駕駛人因違反道路交通管理處罰條例及道路交
    通安全規則之規定，受「吊扣」駕駛執照處分時，僅能吊扣
    違規當時所駕駛車輛之駕駛執照，不能再「吊扣」其持有各
    級車類之駕駛執照，但於受「吊銷」駕駛執照處分時，則未
    加以修正，仍維持「吊銷」其持有各級車類之駕駛執照。顯
    見立法者於修法之際，特別對於道路交通管理處罰條例「吊
    銷」、「吊扣」之情節不同，而分別予以不同之規定。是以
    ，以酒後駕車之違規為例：倘駕駛人經酒測後，酒精濃度超
    過規定標準，因僅得「吊扣」其駕駛執照（道路交通管理處
    罰條例第35條第1 項第1 款），依修正後之規定，自不得將
    駕駛人所持有各級車類之駕駛執照一併吊扣；但如係拒絕接
    酒測之情形，則因此違規，依規定係「吊銷」駕駛執照（道
    路交通管理處罰條例第35條第4 項），依修正後之規定，仍
    是維持「吊銷」其持有各級車類之駕駛執照之規定。(二)本件
    異議人（即受處分人）於98年8 月22日21時10分，駕駛車號
    EX-1887 號自小客車行經高雄縣仁武鄉○○路、竹東路口，
    因拒絕接受酒精濃度測試之檢定，為高雄縣政府警察局仁武
    分局警員當場填掣高警交字第NO0000000 號舉發違反道路交
    通管理事件通知單，舉發違規，嗣經原處分機關依道路交通
    管理處罰條例第35條第4 項前段，及違反道路交通管理事件
    統一裁罰基準及處理細則等規定，裁處罰鍰6 萬元，並吊銷
    駕駛執照等情，為異議人所不爭執，並有上開舉發違反道路
    交通管理事件通知單、違反道路交通管理案件裁決書、舉發
    當時之錄影光碟1 片等附卷可稽，足以認定。揆諸前開說明
    ，異議人拒絕接酒測之違規，依道路交通管理處罰條例第35
    條第4 項前段之規定，應「吊銷」駕駛執照，復依道路交通
    管理處罰條例第68條：「汽車駕駛人，因違反本條例及道路
    交通安全規則之規定，受吊銷駕駛執照處分時，吊銷其持有
    各級車類之駕駛執照。」之規定，應「吊銷」其持有各級車
    類之駕駛執照。是原處分機關依道路交通管理處罰條例第35
    條第4 項前段，及違反道路交通管理事件統一裁罰基準表規
    定開立裁決書裁處「罰鍰6 萬元」、「吊銷駕駛執照」等，
    均無違誤；因而認定異議人聲明異議為無理由，裁定駁回異
    議人之異議。經核原裁定認事用法，依法並無不合。
三、本院查：抗告人於原審法院訊問時陳稱：「（對於拒絕酒測
    有無意見？）無意見，因為我怕酒測，所以我一直拖延時間
    ，我真的不知道會這麼嚴重」、「（本院有向舉發單位調取
    執勤情況的光碟，是否需要勘驗？）不用，我承認我有拒絕
    酒測」等語（見原審卷第17頁）。又上揭「舉發違反道路交
    通管理事件通知單」之違規事實欄亦明確記載「該駕駛人有
    明顯酒後駕車，警方使用酒測器三次以上，駕駛人拒測」等
    語（見原審卷第7 頁）。況經原審勘驗蒐證光碟結果，抗告
    人確有拒絕酒測之事實，有勘驗內容附卷可憑（見原審卷第
    22 頁 ）；準此，抗告人確有拒絕接受酒精濃度測試檢定之
    事實，已堪認定。至於抗告人其餘所執之情形，道路交通管
    理處罰條例並未列入免罰或不罰之事由，法院亦無依職權得
    為裁准免罰或不罰之權限，抗告人提起之抗告，為無理由，
    應予駁回。
四、據上論結，應依道路交通案件處理辦法第26條，刑事訴訟法
    第412 條，裁定如主文。
中    華    民    國    98    年    11    月    27    日
                  刑事第四庭    審判長法  官  蕭權閔
                                      法  官  陳吉雄
                                      法  官  林水城
以上正本證明與原本無異。
不得再抗告。
中    華    民    國    98    年    11    月    27    日
                                      書記官  陳靖華


司法院資訊處製作；財團法人民間司法改革基金會備份。
